臺灣桃園地方法院刑事判決　　　　　　　95年度訴字第1213號
公　訴　人　台灣桃園地方法院檢察署檢察官
被　　　告　甲○○
選任辯護人　邱國旺律師
　　　　　　林大華律師
上列被告因傷害案件，經檢察官提起公訴（95年度偵字第2390號
），本院判決如下：
    主  文
甲○○共同傷害人之身體致重傷，處有期徒刑年拾月。
    事  實
一、甲○○（綽號小白）與林偉智（綽號弱智）於民國93年2 月
    29日凌晨2 時30分許，行經桃園縣桃園市○○○街與正康一
    街口，適乙○○與友人陳玟溢、趙宇捷、黃柏文、陳育琳等
    人在該處聊天，陳玟溢誤以為來者是其熟識之人，乃看了甲
    ○○一眼，引起甲○○不滿，對其怒稱：「看啥肖」（臺語
    ），並以拳頭毆打陳玟溢臉部2 下（未成傷），乙○○上前
    勸阻，甲○○怒氣未消，乃示意林偉智以電話聯繫斯時正在
    「世紀舞廳」跳舞之謝宗昇，並由謝宗昇招來真實姓名、年
    籍不詳綽號「小簡」、「小貓」、「紹偉」等10餘名成年男
    子前來，因乙○○等人尚未離去，甲○○、林偉智、謝宗昇
    、「小簡」、「小貓」、「紹偉」及上開其餘到場之男子（
    林偉智、謝宗昇由台灣高等法院審理中），乃共同基於給乙
    ○○、陳玟溢教訓之普通傷害犯意聯絡，徒手或分持現場撿
    拾之木棍、鐵棍、棒球棍（以上均未扣案）、石頭、安全帽
    、機車大鎖等工具，在前開地點，追打乙○○及陳玟溢，迨
    陳玟溢被毆倒地後，即群集圍毆乙○○，而腹部為人之要害
    ，對之重擊客觀上會傷害脾臟等內臟器官造成重傷害之結果
    ，此為一般智慮健全之人所明知，且亦為甲○○、林偉智、
    謝宗昇及上述參與傷害之人客觀上所能得知，惟因渠等血氣
    方剛，雖主觀上其並無使乙○○受重傷之意思，亦不預見渠
    等持上開鐵棍等兇器毆打會造成乙○○脾臟內臟受傷造成重
    傷之結果，惟於圍毆之際，仍有人持鐵棍揮擊到乙○○腹部
    ，有人以磚塊打擊乙○○頭部，致使乙○○受有創傷性脾臟
    破裂致脾臟割除及左側腎臟挫傷、頭皮撕裂傷及疑左側少量
    顱內出血之重傷害，另陳玟溢則受有左肩、右手指骨折及左
    手肘挫傷之普通傷害（陳玟溢傷害部分未據告訴）。嗣員警
    據報趕往現場處理，甲○○、林偉智、謝宗昇及其餘圍毆之
    人已四散逃離，員警除當場扣得安全帽3 個、石塊1 個、機
    車大鎖1 個，並經乙○○告知被毆之際曾聽聞現場有綽號「
    冬瓜」（即謝宗昇）者，因而查獲林偉智、謝宗昇，嗣林偉
    智、謝宗昇復於法院審理時供出綽號「小白」之人即甲○○
    ，乃循線查獲，而知悉上情。
二、案經台灣桃園地方法院檢察署檢察官自動檢舉偵查起訴。
    理  由
壹、程序事項：
一、按「被告以外之人於審判外之言詞或書面陳述，除法律有規
    定者外，不得作為證據」，刑事訴訟法第159 條定有明文。
    關於證人謝宗昇、乙○○、陳玟溢、趙宇捷於警詢中所為之
    供述，均係被告甲○○以外之人於審判外所為之陳述，且公
    訴人未特予證明（自由證明）該等警詢筆錄具有較可信之特
    別情況，依上開規定，該等警詢筆錄之記載，就證明構成犯
    罪之事實，固無證據能力。惟審酌證人謝宗昇、乙○○、陳
    玟溢、趙宇捷於警詢中之供述並非非法取得，且其業於本院
    審理中具結作證，經被告及其辯護人為交互詰問完畢，被告
    於訴訟上之程序權，已受保障，是證人謝宗昇、乙○○、陳
    玟溢、趙宇捷之前開供述，其瑕疵即經補正，而得作為其於
    審判期日所為證言之補強。被告對於證人林偉智於警詢時之
    陳述，經本院於準備程序中提示證人林偉智筆錄並告以要旨
    ，就證據能力一節均未表示否定意見，且迄未於本院言詞辯
    論終結前聲明異議，經核證人林偉智於警詢所為證述，並無
    違法取證或證明力顯然過低之情事，依證人林偉智陳述作成
    時之狀況，並無不適當或顯不可信之情形，自得為證據，合
    先敘明。
二、按共同被告對於其他共同被告之案件而言，為被告以外之第
    三人，本質上屬於證人，為確保對於證人之詰問權，應使共
    同被告立於證人之地位而為具結陳述，並接受被告之詰問，
    其陳述始得作為認定被告犯罪事實之判斷依據，此觀司法院
    釋字第582 號解釋意旨自明。刑事訴訟法於92年2 月6 日經
    總統公布增訂第287 條之2 規定：「法院就被告本人之案件
    調查共同被告時，該共同被告準用有關人證之規定。」並於
    同年9 月1 日施行。又證人、鑑定人依法應具結而未具結者
    ，其證言或鑑定意見，不得作為證據，刑事訴訟法第158 條
    之3 定有明文。而同法第159 條之1 第2 項雖規定，被告以
    外之人於偵查中向檢察官所為之陳述，除顯有不可信之情況
    者外，得為證據。惟該被告以外之人（含共同被告、共犯、
    被害人、證人等），於偵查中向檢察官所為之陳述，性質上
    仍屬傳聞證據（即審判外之陳述），然因檢察官依法有訊問
    被告、證人及鑑定人之權，證人、鑑定人且須「具結」，而
    檢察官向被告以外之人所取得之陳述，原則上均能遵守法律
    規定，不致違法取供，其可信性極高，為兼顧理論與實務，
    因而規定除顯有不可信之情況者外，得為證據（參考刑事訴
    訟法第159 條之1 立法理由）。但被告以外之人於偵查中向
    檢察官所為之陳述，仍應依法具結，始有證據能力，最高法
    院94年度台上字第1644號判決採同一見解。證人陳玟溢、乙
    ○○、林偉智、謝宗昇、林國勝、黃柏文在臺灣桃園地方法
    院檢察署，經檢察官告知具結義務及偽證罪之處罰，並依法
    具結而為陳述，此有卷附上開偵訊筆錄及證人結文在卷可參
    （見93年度偵字第10357 號卷第28頁至第30頁、第52頁至第
    56頁、95年度偵字第2390號卷第6 頁至第12頁、第16頁至第
    17頁、第19頁、第22頁至第25頁、第31頁至第37頁），此部
    分亦未經檢察官、被告就上開證人之證據能力表示異議，復
    未據被告就前開證人之陳述是否顯有不可信之狀況詳加釋明
    ，參以上揭法條規定，本院亦得以證人陳玟溢、乙○○、林
    偉智、謝宗昇、林國勝、黃柏文於偵查中之證述採為本件證
    據。
三、按被告以外之人於審判外之言詞或書面陳述，除法律有規定
    者外，不得作為證據，刑事訴訟法第159 條第1 項定有明文
    。又按刑事訴訟法第159 條之1 第1 項規定：「被告以外之
    人於審判外向法官所為之陳述，得為證據。」惟同法第158
    條之3 規定：「證人、鑑定人依法應具結而未具結者，其證
    言或鑑定意見，不得作為證據」，其立法理由乃在擔保該證
    言或鑑定意見，係據實陳述或公正誠實之可信性，故未依法
    具結者，依證據絕對排除法則，當然無證據能力。從而被告
    以外之人於審判外向法官所為之陳述，仍應依法具結，始有
    證據能力（最高法院94年度臺上字第913 、1644號判決意旨
    即詮釋被告以外之人於偵查中向檢察官所為之陳述，仍應依
    法具結，始有證據能力；另最高法院94年度臺上字第3277號
    判決意旨亦闡釋證人未依法具結者，依證據絕對排除法則，
    當然無證據能力，而不得作為證據，此於適用刑事訴訟法第
    159 條之5 第2 項所定之情形者，亦應受同法第158 條之3
    規定之限制）。證人趙宇捷、陳玟溢、李哲祥、乙○○、王
    國珍、江慶寅、周文正、李承翰、朱保岳、黃柏文、陳育琳
    於本院93年度訴字第1904號案件審理時所為之證述，均依法
    具結，自具有證據能力。而共犯林偉智、謝宗昇於本院93年
    度訴字第1904號判決審理中所為之陳述，因共犯林偉智、謝
    宗昇本質上屬於「證人」，並未具結以擔保其證詞之真實性
    及憑信性，故證人林偉智、謝宗昇於上開案件中所言，應認
    無證據能力。
四、卷附告訴人乙○○之敏盛綜合醫院診斷證明書1 份（見93年
    度偵字第10357 號卷第20頁），則為醫師於執行醫療業務時
    所需製作之證明文書，證人即警員王國珍所繪製之現場地形
    圖（見本院93年度訴字第1904號卷第87頁），為被告、辯護
    人及檢察官所不爭執，復無證據顯示該診斷證明書及現場地
    形圖存有詐偽或虛飾之情事，核無刑事訴訟法第159 條之4
    第2 款所定顯有不可信之特別情況，應得為證據。
五、扣案之安全帽3 頂、石塊1 個、機車大鎖1 個，並非供述證
    據，無傳聞法則之適用，與本案具有關聯性，且上開物證經
    偵辦員警合法取得，具有證據能力。
貳、實體事項：
一、訊據被告固不否認有於93年2 月29日凌晨2 時30分許，行經
    桃園縣桃園市○○○街與正康一街口，因陳玟溢認錯人，而
    對陳玟溢怒稱：「看啥肖」（臺語），並以拳頭毆打陳玟溢
    臉部2 下（未成傷）等情事，惟矢口否認有叫林偉智再以電
    話聯絡他人，並與林偉智、謝宗昇及10餘名男子徒手或分持
    現場撿拾之木棍、鐵棍、棒球棍、石頭、安全帽、機車大鎖
    等工具再至現場毆打乙○○、陳玟溢，辯稱：因為陳玟溢先
    撞到伊後，伊當時有喝酒，有打陳玟溢2 巴掌，當時乙○○
    有上前勸阻，伊並沒有叫林偉智打電話叫當時在世紀舞廳的
    謝宗昇帶人下來，當時乙○○跟伊道歉後，朋友就將伊拉走
    了，伊就進去世紀舞廳，沒有再遇見林偉智、謝宗昇，直到
    當天凌晨3 、4 點才有遇見謝宗昇，伊並不清楚陳玟溢、乙
    ○○後來有遭人持鐵棍、磚塊、安全帽、機車大鎖等物毆打
    成傷，亦無叫謝宗昇到警局幫伊頂罪云云。經查：
  (一)被告於93年2 月29日凌晨2 時30分許，行經桃園縣桃園市○
    ○○街與正康一街口，因陳玟溢認錯人，而對陳玟溢怒稱：
    「看啥肖」（臺語），並以拳頭毆打陳玟溢臉部2 下，業據
    被告於本院審理中坦誠不諱，並有證人乙○○、趙宇捷、陳
    玟溢於本院審理中結證屬實，堪信此部分之事實為真實。
  (二)被告雖辯稱：發生第1 次衝突後，伊就上去世紀舞廳，並沒
    有再下樓云云。惟查：
    1.據證人乙○○於偵查及本院審理時證述：在案發前伊並不
      認識被告與林偉智等人，93年2 月29日凌晨2 時30分許，
      伊與朋友在桃園市○○○街與正康一街口聊天，因為陳玟
      溢以為看見認識的人，就看著對方，對方就說「看啥肖」
      （台語），被告打了陳玟溢耳光，陳玟溢知道認錯人後，
      伊就向前勸阻，後來被告要離去時，就叫旁邊的人即林偉
      智打電話叫人下來，因為伊當時距離被告不到5 公尺，所
      以有聽見，不久之後就有10幾個人衝過來，被告去追陳玟
      溢，另外有6 、7 個人用磚塊、安全帽、大鎖等工具打伊
      頭部、腹部、臉部，伊腹部遭到鐵棍攻擊，後來的情形伊
      就不清楚了，也不知道被告後來有沒有打到伊等語（見本
      院卷第46頁至第50頁、第77頁至第84頁、95年度偵字第23
      90號卷第22頁），核與證人黃柏文於偵查中結證：當天伊
      與乙○○、趙宇捷、陳玟溢、陳育琳等人在世紀舞廳旁的
      巷子聊天，就有3 人從世紀舞廳走過來，其中1 人就是被
      告，有人就說「看啥肖」（台語），並且打陳玟溢1巴 掌
      ，後來對方就往世紀舞廳走，伊看見他們打電話叫上面的
      人下來，他們下來之後就拿大鎖、安全帽、木棍、鐵棍、
      磚頭動手打人，動手的約有10幾個人，包括被告，當天有
      人踢伊的肚子，但伊並未去驗傷等語相符（見95年度偵字
      第2390號卷第32頁至第33頁），足證被告於第2 次發生衝
      突時，確有參與毆打被害人陳玟溢、乙○○之行為。另參
      以證人陳玟溢於本院審理時證述：第1 次發生衝突時對方
      是3 個人，與伊發生口角的是被告，伊被打耳光後，被告
      就離開了，走不到幾公尺，伊有看到被告邊走邊交代林偉
      智打電話，被告用台語交代林偉智說叫樓上的人下來，被
      告的聲音很大，而且是生氣的聲音，然後林偉智才打電話
      的等語（見本院卷第94頁至第97頁），證人即共犯謝宗昇
      於偵查及本院審理時證述：伊綽號叫冬瓜，當晚伊人在世
      紀舞廳，林偉智有打電話告訴伊說朋友在下面有事情，伊
      有跟小簡、小貓、紹偉等人說等語（見本院卷第103 頁至
      第109 頁、95年度偵字第2390號卷第8 頁），亦足資證明
      在場攻擊被害人陳玟溢、乙○○之10餘名男子，係被告指
      使共犯林偉智打電話叫謝宗昇邀集而來。是被告與被害人
      陳玟溢發生第1 次衝突後，被告於心有不甘下，隨即叫共
      犯林偉智打電話叫在世紀舞廳之謝宗昇邀集同夥下來，隔
      數分鐘後，即發生第2 次衝突，第2 次衝突時，被告確有
      在現場，並與林偉智、謝宗昇及另10餘名男子共同毆打被
      害人乙○○、陳玟溢，被告空言辯稱當時伊未再回到現場
      ，顯與事實不合，不足採信。
    2.至證人趙宇捷於本院審理時雖證述：被告在第1 次衝突時
      有毆打陳玟溢耳光，後來再來10幾個人中並沒有被告，伊
      不記得被告最後有無出現云云（見本院卷第86頁、第88頁
      ），惟證人趙宇捷亦不否認：伊沒有注意現場打人的每1
      個人，伊只是感覺被告比較高，用身高的來判斷被告並無
      在現場，且依現場的照明設備，只有1 盞小小的路燈，而
      第2 次衝突時人太多，伊並無法辨識每個人的容貌，且伊
      並沒有看陳玟溢被打的情形，只有看乙○○被打的情形等
      情（見本院卷第91頁、第93頁），且依證人陳玟溢於偵查
      及本院審理時證述：第1 次衝突後，被告他們一群人就離
      開了，後來約隔5 分鐘後，就發生第2 次衝突了，第2 次
      衝突時被告有沒有出現伊就不知道了，因為當時情形很亂
      ，一群人衝過來，所以不記得情形，而現場只有1 個路燈
      ，第1 次衝突可以記得幾個臉，第2 次衝突就不行了，第
      2 次衝突時有4 、5 個人拿木棍打伊，伊不知道是何人等
      語（見本院卷第94頁至第102 頁、95年度偵字第2390號卷
      第32頁），顯見案發當時現場之光線微弱，而第2 次衝突
      時，約有10餘名男子共同攻擊被害人陳玟溢、乙○○，證
      人趙宇捷於未仔細辨識在場之人容貌下，僅以身高來判斷
      被告未在現場，顯不能為有利於被告之認定。
    3.至證人林偉智於偵查中雖證述：伊當晚與被告經過案發地
      點時，因為被告喝酒有與被害人發生衝突，伊與朋友就將
      被告拉開，到世紀舞廳後，被告與友人先進入餐廳，伊在
      樓下，被害人還是往伊這邊看，伊以為對方想要怎樣，就
      打電話給謝宗昇，當時謝宗昇在舞廳，伊就叫謝宗昇下來
      ，說下面有事情，後來的事情伊都忘記了，伊並沒有與謝
      宗昇拿棍棒打被害人，伊只有與謝宗昇及一堆人在舞廳樓
      下看被害人被打，伊不知被害人被誰打，只知道打人的人
      約有4 、5 個，也是從舞廳裡下來的，被告後來才從舞廳
      下來，案發後1 個月，被告打電話給伊，說那一天打人的
      事情很嚴重，被害人去報警，叫伊去擔罪，後來被告帶伊
      去警局，警察是因為被害人喊伊外號才找到伊的云云（見
      95年度偵字第2390號卷第7 頁），證人謝宗昇於偵查中證
      述：當晚伊人在世紀舞廳，林偉智說他在樓下出事了，要
      伊下樓，伊下去被告已經跟被害人打成一團，當時情形很
      混亂，伊並不清楚林偉智人在何處，事後2 個星期被告帶
      伊去警局作筆錄，伊跟這件事情沒有關係，伊不知道為何
      要去作筆錄，被告說沒有關係，被告說跟警察很熟云云（
      見95年度偵字第2390號卷第9 頁），惟據證人陳玟溢於本
      院另案審理時證述：第1 次衝突發生後，林偉智就打電話
      用台語說上面的人下來，他就往世紀舞廳的方向走了，伊
      聽不清楚後來他說什麼，約5 分鐘後，就有1 群人從世紀
      舞廳的方向衝過來，當時伊聽到有人說「就是他、就是他
      」，伊轉頭看，就看到10幾人衝過來等語（見本院93年度
      訴字第1904號卷第45頁），證人乙○○於本院另案審理時
      證述：伊在警局有指認出1 人，就是綽號弱智的林偉智，
      至於謝宗昇的部分，是警察拿照片給伊看，伊就憑照片認
      出謝宗昇等語（見本院93年度訴字第1904號卷第73頁），
      足證共犯謝宗昇、林偉智亦同在現場毆打被害人陳玟溢、
      乙○○，證人林偉智、謝宗昇上開證詞顯為自己脫罪，而
      為偏頗被告之詞；另參以證人林偉智、謝宗昇若非案發當
      日真有在現場毆打被害人陳玟溢、乙○○，豈會因被告指
      使渠等至警局作筆錄，證人林偉智、謝宗昇即至警局坦承
      本件犯行而擔負本件傷害他人之罪刑，顯與常情有違，是
      以證人林偉智、謝宗昇於第2 次衝突時，亦參與毆打被害
      人乙○○、陳玟溢之犯行，亦同堪認定，證人林偉智、謝
      宗昇此部分之證詞，顯不足採信。
    4.小結：被告於第1 次衝突後，隨即叫共犯林偉智打電話給
      在世紀舞廳之謝宗昇，而由謝宗昇邀集另10餘名男子至現
      場，渠等持鐵棍、棒球棍等工具攻擊被害人陳玟溢、乙○
      ○之情堪予認定，被告辯稱第2 次發生衝突時，其人不在
      現場，顯與事實不合，不足採信。
  (三)查被害人乙○○於案發後，隨即經友人報警送醫急救，被害
    人乙○○經送醫後，經診出受有創傷性脾臟破裂致脾臟割除
    及左側腎臟挫傷、頭皮撕裂傷及疑左側少量顱內出血，此有
    敏盛綜合醫院診斷證明書在卷可按（93年度偵字第10357 號
    卷第20頁），參以證人乙○○於本院審理時證述：伊身體頭
    部、腹部、臉部受傷，腹部受到鐵棍的攻擊等語（見本院卷
    第48頁），證人陳玟溢於偵查中結證：有一群人自中正路衝
    過來打伊，他們手上拿著磚塊、安全帽、木條、鐵條等物，
    伊就往前跑，那群人毆打伊，之後打伊的人又跑回去打乙○
    ○，伊有看到他們用類似鐵棍的條狀物朝乙○○腹部的部位
    打1 下等語（見93年度偵字第10357 號卷第29頁），顯見案
    發當時，被害人乙○○應係遭被告及共犯林偉智、謝宗昇及
    10餘名男子持鐵棍攻擊腹部，始造成如此嚴重之傷勢甚明。
  (四)被害人乙○○受有重傷害之事實，業如前述。按重傷害之成
    立，以有毀敗他人身體機能之故意，著手於傷害之實行而發
    生毀敗之結果為要件，是則重傷與普通傷害罪之區別，應以
    加害人有無重傷害故意為斷。至被害人受傷之部位、傷痕之
    多寡、輕重，所用之兇器、下手實施、事後有無將受傷的被
    害人送醫院救護情形，固不能為區別重傷害與普通傷害罪之
    絕對標準，但此等諸種情節及其他客觀具體事實，仍不失為
    認定有無重傷害罪之判斷資料。本案被告因細故對被害人乙
    ○○、陳玟溢等人心生不滿，然街頭相遇之前並無其他仇隙
    ，且被告及其餘到場參與鬥毆之人傷害乙○○之方式，或係
    徒手為之，或係臨時撿拾現場之木棍、鐵棍、棒球棒、石頭
    、安全帽、機車大鎖為之，並非事先備妥兇器持以行兇，尚
    難認其等於行兇之初有使對方因此受到毀敗身體機能或不可
    回復之重傷害之故意。是被害人乙○○雖在多人圍毆之下，
    受有如前所述之重傷害結果，但此應在被告及其他參與鬥毆
    之人本來犯意之外，亦非其等所預期發生而不違背本意。應
    認被告等共同毆打，僅係基於普通傷害之犯意，而無重傷害
    犯意。
  (五)按刑法第17條之加重結果犯，係指行為人就其故意實行之基
    本犯罪行為，於一般客觀情況下，可能預見將發生一定之結
    果，但行為人因過失而主觀上未預見該結果之發生，乃就行
    為人主觀上意欲實行之基本犯罪行為，及客觀上可能預見其
    結果之發生，二者間因有相當因果關係存在，予以加重其刑
    之法律評價，此有最高法院95年度臺上字第1716號判決意旨
    可資參照。被告與其餘共犯共同攻擊、傷害被害人乙○○、
    陳玟溢，其目的既僅在於藉由攻擊被害人乙○○、陳玟溢身
    體部位以傷害被害人乙○○、陳玟溢，主觀上僅認知到將造
    成被害人乙○○、陳玟溢受傷之情事，雖並未預見其將會用
    力過猛，拳打被害人乙○○腹部將導致被害人乙○○身體器
    官將受有嚴重傷害，然於當時，被告並非完全無社會經驗之
    人，且均知悉己方人數眾多、年輕力壯，客觀上自能預見其
    等不論徒手或以前述硬質物品隨意揮擊被害人乙○○身體，
    均甚有可能誤傷被害人乙○○要害，雖並未預見其將會用力
    過猛，拳打被害人腹部會導致被害人乙○○臟器受損，然於
    當時，其既係於人多勢眾情形下，持鐵棍、棒球棍、安全帽
    、石頭、機車大鎖等物品攻擊被害人，在雙方互相拉扯扭打
    之混亂情況下，客觀上本有義務注意其出手部位、出手力道
    等，且於當時情況客觀上並非不能注意竟疏而未注意，以致
    不慎出手過猛，以鐵棍攻擊被害人乙○○腹部，因傷致被害
    人乙○○受有創傷性脾臟破裂，並切除脾臟，顯係以傷害犯
    意，揮擊致被害人乙○○成重傷害，但因過失而主觀上未預
    見其結果之發生。
  (六)至被害人乙○○及其餘現場目擊證人，雖均無法明確指認係
    何人持棍棒揮擊被害人乙○○之腹部致其受重傷，然按共同
    實施犯罪行為之人，在合同意思範圍以內，各自分擔犯罪行
    為之一部，相互利用他人之行為，以達其犯罪之目的者，即
    應對於全部所發生之結果，共同負責（最高法院28年上字第
    3110號判例要旨參照）。而上開之意思聯絡，不限於事前有
    所謀議，即僅於行為當時有共同犯意之聯絡者，亦屬之，且
    其表示之方法，不以明示通謀為必要，即相互間有默示之合
    致，亦無不可（最高法院85年度臺上字第5095號判決要旨參
    照）。被告與被害人陳玟溢發生第1 次衝突後，數分鐘後，
    隨即與林偉智、謝宗昇及其餘不詳男子共同圍毆被害人陳玟
    溢與乙○○，有如前述；則渠等共同下手實施毆打行為，在
    合同意思範圍以內，各自分擔毆打被害人乙○○、陳玟溢等
    人，以達其犯罪之目的，即應對於全部所發生之傷害結果，
    共同負責甚明。
  (六)綜上所述，被告所辯均係事後卸責之詞，不足採信。被告與
    林偉智、謝宗昇及10餘名男子共同傷害人之身體致重傷之犯
    行明確，應依法論科。
二、按行為後法律有變更者，適用行為時之法律。但行為後之法
    律有利於行為人者，適用最有利於行為人之法律，修正後刑
    法第2 條第1 項定有明文。修正前刑法第10條第4 項第1 款
    至第5 款原係有關生理機能重傷之規定，第6 款則為關於機
    能以外身體與健康重傷之規定，其第1 款至第5 款均係以毀
    敗為要件，實務上均認須完全喪失機能，方能構成重傷，如
    僅減損則不足以構成，而修正後刑法同條項第1 至5 款則將
    重傷害之要件放寬為只須「嚴重減損」生理機能納入重傷定
    義，本屬可罰性範圍之擴張，而對行為人不利，然與本案論
    斷相關之同條項第6 款（詳後述），文字則未為任何修正，
    是於本案，新法並無對本案被告有利或不利可言，應適用行
    為時之刑法第10條第4 項第6 款之規定。又按刑法第10條第
    4 項第6 款所謂重傷之意義，係指身體與健康兩者而言。脾
    臟在醫學上之見解，切除脾臟雖其功能可由其他淋巴組織替
    代，但卻有增加特殊感染機率，即人體免疫功能減低，就人
    體自然防衛體系而言，若免疫能力之降低，身體遭受外界侵
    入之危險相對增加，對身體及健康之影響不可不謂重大，況
    脾臟之切除，其所主掌對身體之主要功能喪失，對人體將有
    重大影響，縱認對於健康無重大影響，但究屬人身臟器之一
    ，既毀敗至不治而割除，應屬重傷害（最高法院89年度臺上
    字第3263號、87年度臺上字第2281號判決參照），而正常脾
    臟功能在過濾血液中所有外來物質以及廢棄與損毀的血球，
    並參與所有生於血液之抗原的免疫反應，細言其功能有四：
    (一)從血中濾去不需要的東西，揪出受損血球、(二)免疫系統的
    主要第二線器官、(三)淋巴網狀細胞及造血細胞的來源、(四)貯
    存紅血球、血小板及白血球等功能（參羅賓氏病理學一書第
    732 、733 頁），顯見脾臟仍對人體具有一定重要之功能，
    一旦缺損勢必對人身體、健康產生重大影響。況脾臟為人體
    五大臟器之一，縱前述之功能得由人體其他組織代替，而對
    人之「健康」難認有重大不治或難治之傷害，惟其既具有特
    定且重要之功能，就人之「身體」而言，倘因而切除，自有
    難治之缺損，已無庸置疑，是以被害人乙○○既經切除脾臟
    ，自屬對人之「身體」有重大不治之傷害。核被告所為，係
    犯刑法第277 條第2 項後段之傷害人之身體致重傷罪。被告
    與共犯林偉智、謝宗昇、「小白」、「小簡」、「小貓」、
    「紹偉」及其餘參與成年男子，有犯意之聯絡及行為之分擔
    ，且行為當時既無從明確分別圍毆之對象，顯係基於一共同
    之犯意分擔實施行為，應成立共同正犯，並同負加重結果之
    全部罪責（最高法院69年臺上字第1931號判例要旨參照）。
    爰審酌被告血氣方剛，僅因細故即誤認對象、率爾痛下重手
    ，傷害他人身體，於法院審理時卸責矯飾，未有悔悟、未與
    被害人達成和解、賠償損失，衡量被告犯罪動機、手段、犯
    罪所生之危害等一切情狀，量處如主文所示之刑，以示懲戒
    。至扣案之安全帽3 個、石塊1 個、機車大鎖1 個，被告及
    共犯謝宗昇、林偉智均否認為渠等所有，衡諸證人即查獲員
    警李承翰於本院另案審理時證稱：「因為附近停了一整排的
    機車，地上的機車大鎖是否真的是兇器，我們沒有辦法判斷
    。」（見本院92年度訴字第1904號卷第94頁），尚難遽認扣
    案之物為被告林偉智、謝宗昇或其餘共犯所有或供犯罪所用
    之物，卷內復查無其他積極證據可以證明上情，爰不併為沒
    收之諭知。
據上論斷，應依刑事訴訟法第299 第1 項前段，修正後刑法第2
條第1 項前段、第28條、刑法第277 條第2 項後段，判決如主文
。
本案經檢察官蔡正雄到庭執行職務。
中　　華　　民　　國　　96　　年　　2 　　月　　 6　　日
                  刑事第四庭  審判長法　官　黃斯偉
                                    法  官  蘇昭蓉
                                    法  官  張淑華
以上正本證明與原本無異。
如不服本判決，應於送達後10日內，向本院提出上訴狀。
                                    書記官　郭中明
中　　華　　民　　國　　96　　年　　2 　　月　 　7　　日
附錄本案論罪科刑法條
中華民國刑法第277條
（普通傷害罪）
傷害人之身體或健康者，處 3 年以下有期徒刑、拘役或 1 千元
以下罰金。
犯前項之罪因而致人於死者，處無期徒刑或 7 年以上有期徒刑；
致重傷者，處3 年以上10年以下有期徒刑。
